---
output:
  pdf_document: default
  html_document: default
  word_document: default
---

```{r include=FALSE}
library(pacman) # til at installere og loade pakker
pacman::p_load(
  rio, # til data importering
  here, # til filstier
  here, # til filstier
  janitor, # til data cleaning
  lubridate, # til at arbejde med datoer
  hms,# til at arbejde med tid
  tidyverse, # til data management
  easystats, # til at lave statistik
  tinytex,
  skimr # summary af data
)

garmin_raw <- import("Activities.csv")
```

# Showcase af R og mine middelaldrende træningsdata :)

## Jeg vil forsøge at vise mine R-færdigheder ved at analysere mine egne træningsdata. Jeg har brugt en række R-pakker for at rense, analysere og visualisere dataene. Jeg har lavet to versioner af den her portefølje - et med kode, og et uden :) Lad os dykke ned i det! 

Først og fremmest importerer jeg data og gør dem klar til analyse. Det involverer at fjerne irrelevante kolonner og rette eventuelle fejl i dataene.
```{r rensning af data, echo=TRUE, warning=FALSE}
garmin_clean <- garmin_raw %>%
  janitor::clean_names() %>% # clean kollonne navne
  distinct() %>% 
  
  # rename kollonner
  rename(
    aerobic_training_effect = aerobic_te,
    normalized_power = normalized_power_r_np_r,
    training_stress_score = training_stress_score_r,
    max_20min_power = max_avg_power_20_min,
    date_time = date) %>%
  
  # fjern række med filter()
  filter(
    !row_number() %in% c(375, 295)) %>% # fjern rækken.
  
  # væk med kollonner som ingen reel data har
  select(
    -favorite,
    -avg_vertical_ratio,
    -avg_vertical_oscillation,
    -avg_vertical_ratio,
    -avg_ground_contact_time,
    -avg_stride_length,
    -avg_stroke_rate,
    -avg_swolf,
    -flow,
    -total_reps,
    -decompression,
    -total_strokes,
    -grit,
    -best_lap_time,
    -number_of_laps) %>% 
  
  # mutate kollonner
  mutate(
    date_time = ymd_hms(date_time),# convert to date-time
    date_onset = date(date_time), # extract date
    time_onset = as_hms(date_time), # extract time
    
    # distance
    distance = gsub("[^0-9.-]", "", distance), # remove non-numeric characters
    distance = as.numeric(distance), # convert to numeric
    distance = distance / 100,# convert to kilometers
    distance = ifelse(distance <= 1, NA, distance), # remove outlier
    
    # Kalorier
    calories = as.numeric(calories), # convert to numeric
    calories = ifelse(calories > 20, calories / 100, calories), # convert to kilocalories
    calories = ifelse(calories == 16.000, NA, calories), # bugged value
  
    # Tid
    time = as_hms(time), # convert to time
    
    # Fart
    avg_speed = gsub("[^0-9\\.]", "", avg_speed),
    avg_speed = as.numeric(avg_speed), # convert to numeric
    avg_speed = avg_speed / 10, # convert to km/h
    
    # Hr
    avg_hr = as.numeric(avg_hr),
    max_hr = as.numeric(max_hr),
    
    # ascent
    total_ascent = as.numeric(total_ascent), 
    ascent = case_when(
      total_ascent < 400. ~ "Flat",
      total_ascent >= 400 ~ "Moderate",
      total_ascent > 800 ~ "Hilly")) # categorize ascent
```

Nu hvor dataene er rene, kan vi begynde at udforske dem. Der er helt sikkert flere variable som ville være praktiske at konvertere til andre data classes, men til denne forestilling kan det her gå :) 
PS: så er jeg gået lidt amok i farver til den her fremvisning. Jeg lover at holde det mere sobert fremadrettet :)
```{r echo=FALSE, warning=FALSE}
skim_without_charts(garmin_clean)
```

Først kan vi tage et kig på hvilke dage af ugen jeg oftest er ude at cykle.
```{r warning=FALSE}
garmin_clean %>% 
  mutate(
    weekday = wday(date_onset, label = TRUE, abbr = FALSE, week_start = 1),
    weekday = recode(weekday,
      "Monday" = "Mandag",
      "Tuesday" = "Tirsdag",
      "Wednesday" = "Onsdag",
      "Thursday" = "Torsdag",
      "Friday" = "Fredag",
      "Saturday" = "Lørdag",
      "Sunday" = "Søndag")) %>% 
    count(weekday) %>% 
  ggplot(mapping = aes(
    x = weekday,
    y = n,
    fill = weekday)) +
  geom_col(
    show.legend = FALSE) +
  scale_y_continuous(breaks = seq(0, 115, 15),
                     expand = c(0, 0)) +
  scale_x_discrete(expand = c(0, 0)) +
  theme_minimal() +
  labs(
    x = "Ugedage",
    y = "Antal aktiviteter",
    title = "Antal aktiviteter fordelt på ugedage") +
  theme(
    axis.text.x = element_text(angle = 45, hjust = 1, size = 10),
    plot.title = element_text(hjust = 0.5))

```

Det ville måske ikke være helt lyv, hvis man kaldte mig for en "Weekend warrior" :) Og som man kan se, så er søndage jo klart de bedste dage til en lang tur i sadlen.


Det ville være nærliggende at se på om jeg så også cykler hele året? Det kan vi gøre ved at gøre næsten det samme som med ugedagene ovenfor, men i stedet for uger, så opdele tiden i måneder.
```{r warning=FALSE}
garmin_clean %>% 
  mutate(
    month = month(date_onset, label = TRUE, abbr = FALSE),
    month = recode(month,
                     "January" = "Januar",
                     "February" = "Februar",
                     "March" = "Marts",
                     "May" = "Maj",
                     "June" = "Juni",
                     "July" = "Juli",
                     "October" = "Oktober")) %>% 
  count(month) %>% 
  ggplot(mapping = aes(
    x = month,
    y = n,
    fill = month)) +
  geom_col(
    show.legend = FALSE) +
  scale_y_continuous(breaks = seq(0, 90, 10),
                     expand = c(0, 0)) +
  scale_x_discrete(expand = c(0, 0)) +
  theme_minimal() +
  labs(
    x = "Måneder",
    y = "Antal aktiviteter",
    title = "Antal aktiviteter fordelt på måneder") +
  theme(
    axis.text.x = element_text(angle = 45, hjust = 1, size = 10),
    plot.title = element_text(hjust = 0.5))

```
Der må man bare sige, jeg kunne nok godt stramme mig lidt an i vinterhalvåret. Ikke nok med at blive kaldt "Weekend warrior", det ville være slemt nok, men hvis jeg blev kaldt "solskinsrytter" er det nok heller ikke helt forkert. Kulde er bare ikke mig!


Vi kan undersøge hvad min gennemsnitspuls oftest er på mine cykelture:
```{r}
garmin_clean %>% 
  filter(avg_hr > 115) %>% 
  ggplot(mapping = aes(x = avg_hr)) +
  geom_histogram(
    binwidth = 5, 
    aes(fill = after_stat(count)),
    show.legend = FALSE,
    color = "black") +
  scale_x_continuous(
    breaks = seq(0, 170, 5),
    expand = c(0, 0)) + 
  scale_y_continuous(
    breaks = seq(0, 80, 10),
    expand = c(0, 0)) +
  theme_minimal() +
  labs(
    x = "Gennemsnitspuls",
    y = "Antal aktiviteter",
    title = "Distribution af gennemsnitspuls under aktiviteter") +
  theme(
    plot.title = element_text(hjust = 0.5))
```
...
Og vi kan se på følgende graf at der ser ud til at være en tendens til at jeg har en højere gennemsnitsfart på kortere ture end på de længere ture.
```{r}
ggplot(garmin_clean, aes(x = time,
                         y = distance,
                         color = avg_speed)) +
  geom_point() +
  scale_y_continuous(breaks = seq(0, 150, 20)) +
  annotate(x = 6000, y = 120, geom = "text", label = "Prikkernes farve som afspejler gennemsnitsfart viser 
           en tydelig sammenhæng mellem kortere ture og en højere gennemsnitsfart", 
           size = 3.5) +
  theme_minimal() +
  theme(legend.position = c(0.9, 0.085),
        legend.direction = "horizontal",
        legend.title.position = "top") +
  labs(title = "Tid sammenlignet med distance",
       x = "Tid",
       y = "Distance (km)",
       color = "Gennemsnitsfart")
```

Det helt store spørgsmål er vel om jeg så er blevet hurtigere eller langsommere på min cykel,
og det har jeg undersøgt ved at opdele data i to grupper, før og efter min 30 års fødselsdag, og efterfølgende lavet en t-test.
```{r warning=FALSE}
garmin_clean %>% 
  mutate(
    year_cat = case_when(
      year(date_onset) < "2018-01-20" ~ "Før 30 år",
      year(date_onset) >= "2018-01-20" ~ "Efter 30 år")) %>% # categorize years
  t.test(avg_speed ~ year_cat, data = .) %>% # students t-test
  print()

garmin_clean %>% 
  mutate(
    year_cat = case_when(
      year(date_onset) < "2018-01-20" ~ "Før 30 år",
      year(date_onset) >= "2018-01-20" ~ "Efter 30 år"), # categorize years
  year_cat = fct_relevel(year_cat, "Før 30 år", "Efter 30 år")) %>% 
  ggplot(aes(
    x = year_cat,
    y = avg_speed,
    fill = year_cat)) +
  geom_boxplot(show.legend = FALSE) + # add boxplot
  scale_y_continuous(breaks = seq(0, 45, 5),
                     expand = c(0, 0)) +
  scale_x_discrete(expand = c(0, 0)) +
  theme_minimal() +
  labs (
    x = "År",
    y = "Gennensnitshastighed (km/t)",
    title = "Gennemsnitshastigheden før/efter 30 års alderen",
    fill = "Years of cycling") +
  theme(plot.title = element_text(hjust = 0.5))
```

t-test viser at min gennemsnitshastighed før 30 år var 25.73 km/t
og den efter 30 år var 27.01 km/t.
forskellen i gennemsnitshastighed mellem aktiviteter før 30 år
i forhold til aktiviteter efter 30 år var -1.29 km/t.
95% CI [-1.97, -0.61] og en p = < 0.001 betyder at
forskellen i gennemsnitshastighed er statistisk signifikant
hvilket betyder at jeg desværre er blevet signifikant langsommere med alderen :(


Ok, så jeg bliver statistisk signifkant langsommere,men hvor meget langsommere bliver 
jeg så, for hvert år jeg bliver ældre?
Det har jeg undersøgt ved at lave en lineær regression mellem min gennemsnitsfart og tid, opdelt i år.
```{r warning=FALSE}
fart_model <- lm(avg_speed ~ year(date_onset), data = garmin_clean)
parameters(fart_model)

ggplot(data = garmin_clean,
       mapping = aes(
         x = year(date_onset),
         y = avg_speed,
         color = year(date_onset))) +
  geom_jitter(
    alpha = 0.3,
    width = 0.4,
    height = 0) +
  geom_smooth(method = lm, se = TRUE, color = "red") +
  scale_x_continuous(breaks = seq(2000, 2030, 1),
                     expand = c(0, 0)) +
  scale_y_continuous(breaks = seq(0, 40, 5),
                     expand = c(0, 0)) +
  theme_minimal() +
  labs(
    x = "År",
    y = "Gennemsnitsfart",
    title = "Lineær regression mellem gennemsnitsfart og tid",
    caption = "Kilde: Privat Garmin data mellem 2013-06-09 til 2024-09-11",
    color = "År") +
  theme(
    plot.title = element_text(hjust = 0.5),
    plot.caption = element_text(hjust = 0.5))
```

Som man kan se, så bliver jeg altså statisk set 0.16 km/t langsommere for hvert år der går. Jeg forventer ikke at kune vende skuden, men jeg håber at kunne holde det nogenlunde stabilt :)


Denne analyse viser nogle af de mest interessante aspekter af min træningsdata og illustrerer mine R-færdigheder gennem dataimport, -rensning, og -visualisering. Alt sammen krydret med lidt humor omkring det faktum, at jeg måske ikke længere er helt så hurtig, som jeg engang var!